【裁判字號】    97,家聲,174
【裁判日期】    970819
【裁判案由】    遺產管理人管理費用
【裁判全文】
臺灣臺南地方法院民事裁定            97年度家聲字第174號
聲  請  人  財政部國有財產局臺灣南區辦事處臺南分處
法定代理人  乙○○
前聲請人聲請酌定遺產管理報酬事件，本院裁定如下：
    主    文
聲請人代為管理被繼承人甲○○遺產之報酬確定為新臺幣貳萬參
仟捌佰陸拾元。
程序費用新臺幣伍佰元由被繼承人甲○○之遺產負擔。
    理    由
一、聲請意旨略以：聲請人經本院以94年度財管字97號民事裁定
    選任為被繼承人甲○○（身分證統一編號：Ｚ000000000號）
    之遺產管理人，雖經聲請人以其全體繼承人拋棄繼承顯遺債
    大於遺產，而提出抗告，但經本院合議庭以95年度家抗字第
    49號民事裁定抗告駁回，而選任遺產管理人一事告確定。被
    繼承人甲○○所遺留坐落臺南市○區○○○段630-24地號土
    地及其上門牌臺南市○區○○路426號4樓建物，資由債權人
    新興資產管理股份有限公司設定最高限額抵押權新臺幣（下
    同）360萬元，以為其向該債權人借款之擔保；現因債權人
    即抵押權人新興資產管理股份有限公司對被繼承人甲○○之
    債權無法實行而聲請強制執行，並由本院民事執行處97年度
    執字第21 676號拍賣抵押物強制執行事件處理中；而以被繼
    承人甲○○僅遺有上開不動產，別無其他遺產，聲請人對被
    繼承人之遺產管理報酬，只得聲明參與分配，否則無法受償
    ，致極須先行確定遺產管理報酬。又依據民法第1183條規定
    ，遺產管理人得請求報酬，其數額由親屬會議按其勞力及其
    與被繼承人之關係酌定之。惟被繼承人甲○○並無親屬會議
    可資酌定報酬數額，茲依財政部訂頒「代管無人承認繼承遺
    產作業要點」第14點第三款規定，管理報酬，應依民法第11
    83條規定，聲請法院酌定，並請優先分配，其請求標準，不
    得低於孳息收入部分十分之三及遺產現值百分之一。經查被
    繼承人甲○○遺產總計2,386,000元，其上揭房地總值係依
    據本院民事執行處97年執字第21676號拍賣抵押物強制執行
    事件囑託鑑價之結果；因而，管理報酬按遺產價值百分之一
    計為23,860元等語。
二、按遺產管理人得請求報酬，其數額由親屬會議按其勞力及其
    與被繼承人之關係酌定之，民法第1183條前段定有明文；又
    親屬會議不能召開或召開有困難時，依法應經親屬會議處理
    之事項，由有召集權人聲請法院處理之，同法第1132條亦規
    定甚明。又遺產管理職務終結前，應依民法第1183條規定，
    聲請法院酌定事報酬，其請求標準不得低於孳息收入部分十
    分之三及遺產現值百分之一，財政部訂頒「代管無人承認繼
    承遺產作業要點」第14條第3款定有明文。經查，聲請人主
    張上情，經本院調閱94年度財管字第97號、95年度家抗字49
    號民事卷宗核閱無誤。按被繼承人無親屬會議可資酌定報酬
    數額，聲請人依上開規定，請求法院酌定代為管理被繼承人
    遺產之報酬23,860元，經核尚無不合，應予准許。
三、依非訟事件法第157條，裁定如主文。
中    華    民    國    97    年    8     月    19    日
                      家事法庭  法  官  郭貞秀
以上正本係照原本作成
如對本裁定抗告須於裁定送達後10日內向本院提出抗告狀
中    華    民    國    97    年    8     月    19    日
                                書記官  鄭隆慶


司法院資訊處製作；財團法人民間司法改革基金會備份。
